臺灣板橋地方法院刑事判決　　　　　　　　　　　　九十一年度易字第二五九五號
　　公　訴　人　臺灣板橋地方法院檢察署檢察官
　　被　　　告　己○○　女　三.
右列被告因公共危險案件，經檢察官提起公訴（九十一年度偵字第八二五號），本院
判決如左：
    主  文
己○○無罪。
    理  由
一、公訴意旨略以：被告己○○係台北縣中和市○○路三三五巷三七弄四三號所座落
    之公寓式集合住宅之五樓住戶（門牌號碼為台北縣中和市○○路三三五巷三七弄
    四三之四號），於民國八十六年搬入該址居住後，即將其住處上方之頂樓平台，
    以違章建築，作為住宅使用，並於該公寓五樓至頂樓間兼有逃生通道作用之樓梯
    間（即樓梯間與頂樓逃生平台交接處），裝設鐵門，使該公寓五樓以下之住戶無
    法通行使用頂樓逃生平台，僅保留一狹窄之通道，以手扶鐵梯通往違章建築之鐵
    皮屋頂及樓梯間屋頂。嗣於八十八年四月二十三日刑法第一百八十九條之二增訂
    生效後，仍繼續以上開方式阻塞該公寓五樓至頂樓樓梯間之逃生通道，使該公寓
    四樓以下住戶如遇災害事變時，無法由該公寓五樓至頂樓樓梯間之逃生通道通往
    頂樓逃生平台逃生，致生危險於他人生命。因認被告己○○所為，係犯刑法第一
    百八十九之二第一項後段之阻塞共同使用大廈之逃生通道罪嫌。
二、公訴人認被告己○○設有上開犯嫌係以：（一）被告於八十六年搬入該址居住後
    ，即將其住處上方之頂樓平台，以違章建築作為住宅使用，並於該公寓五樓至頂
    樓間兼有逃生通道作用之樓梯間（即樓梯間與頂樓逃生平台交接處），裝設鐵門
    ，使該公寓五樓以下之住戶無法通行使用頂樓逃生平台，僅保留一狹窄之通道，
    以手扶鐵梯，通往鐵皮屋頂及樓梯間屋頂，嗣於八十八年四月二十三日刑法第一
    百八十九條之二增訂生效後，仍繼續為之，業據被告供承在卷，並有勘驗筆錄一
    份、台北縣政府九十一年五月二十九日北府工拆字第○九一○○○七五七六號函
    附之現場影像資料一紙及現場照片七幀在卷可按。（二）被告以上開方式阻塞該
    公寓至頂樓樓梯間之逃生通道，使該公寓四樓以下住戶如遇災害事變時，無法由
    該公寓五樓至頂樓樓梯間之逃生通道通往頂樓逃生平台逃生，自足以使他人之生
    命發生危險之狀態，足生危險於他人之生命。（三）刑法第一百八十九條之二之
    規定，原在保護社會公眾之安全，並不因該公寓住戶之同意，即可阻卻違法；又
    被告於該處保留之通道，僅可以手扶鐵梯，通往鐵皮屋頂及樓梯間屋頂，然該樓
    梯間屋頂之面積，並不足以於緊急意外之際，達到暫時將該公寓全體住戶疏散至
    該空間內，以待救援之目的，自難僅以該通道之存在，遽認被告前揭所為，不足
    以致生危險於他人之生命；又竊賊於行竊之際，本可預備繩索或其他工具、設備
    ，以供逃逸之用，而與一般集合住宅之住戶，突遭火災、地震等緊急意外之際，
    往往隻身逃出之情有間，尚不得以竊賊仍可於該處輕易流竄，即認並不影響於逃
    生；另壬○○與被告是否另有糾紛，亦不足作為卸責刑責之正當理由。訊據被告
    己○○固坦承於右揭時地，在其住處上方之頂樓平台，以違章建築，作為住宅使
    用等情，惟堅決否認有上開犯行，辯稱：伊住處上方頂樓之加蓋有徵得該公寓其
    他住戶之同意，且提供逃生梯供逃生之用，鄰居均不認為被告有影響公共安全及
    阻塞逃生通道，告發人係被告之前夫，因離婚而心生不滿，假借司法告發程序對
    被告進行迫害，且原始加蓋人亦非被告本人所為，僅因被告於八十六年間購置該
    屋，而需負擔法律責任實不公平，且該棟住戶每年均有遭竊，被告家中及隔壁住
    戶亦曾經遭竊，如任令逃生通道洞開，亦有竊賊可輕易於該處流竄，不致影響逃
    生，並無危害於安全危害於安全等語。
三、按犯罪事實應依證據認定之，無證據不得推定其犯罪事實，刑事訴訟法第一百五
    十四條定有明文，又告訴人（或告發人）之告訴（或告發），係以使被告受刑事
    訴追為目的，是其陳述是否與事實相符，仍應調查其他證據以資審認；且認定不
    利於被告之事實，須依積極證據，苟積極證據不足為不利於被告事實之認定時，
    即應為有利於被告之認定，更不必有何有利之證據，最高法院五十二年台上字第
    一三００號判例及三十年上字第八一六號判例分別著有明文可資參照。經查：
   （一）被告己○○所有坐落台北縣中和市○○路三三五巷三十七弄四十三號五樓
         之建物，係建於七十三年間，而由被告於八十六年間向前屋主購買，於購
         買當時，該四十三號五樓之頂樓已有加蓋，被告僅在安全及結構上略作整
         修，並自費提供逃生梯供逃生所用之事實，除據被告己○○於偵審中陳明
         在卷外，且有土地及建物登記簿謄本各一件附卷可稽。是本件被告己○○
         於八十六年間購得台北縣中和市○○路三三五巷三七弄四三號五樓房屋時
         其上頂樓原已有加蓋，被告僅係繼受前手之加蓋狀況，然仍有另行設置逃
         生梯及保留通道，供住戶以手扶鐵梯逃往建物屋頂逃生，則能否認為被告
         有阻塞住宅之逃生通道之故意及行為，顯有疑問。
   （二）被告己○○提出鄰居甲○○（住於中和市○○路三三五巷三十七弄四一號
         一樓）、丙○（住於同巷弄四一號五樓）、辛○○（住於四一之三號四樓
         ）、癸○○（住於四十一號三樓）、戊○○（住於四三號一樓）、乙○○
         （住於四三號二樓）、丁○○（住於四三號四樓）、庚○○（住於四三號
         三樓）、陳福臨、莫世源均出具之證明書及聲明書，證明被告於八十六年
         間搬入該戶時，僅做整修頂樓房屋之動作，同時住戶亦同意其使用頂樓平
         台加蓋之房屋，且因被告已設置安全逃梯，因此住戶均不認為被告真有阻
         塞逃生通道及影響安全之顧忌等情，亦有證明書八紙、聲明書九紙影本附
         卷足憑。經本院傳訊證人甲○○、辛○○、戊○○、庚○○及丁○○到院
         ，其等亦均一致證稱被告並無阻塞逃生通道之情（見本院九十一年十一月
         二十日筆錄），況被告經告發人檢舉，並由檢察官履勘現場後，已再將現
         場及頂樓之逃生路線改善，此有改善後之平面圖二張及照片十四張附憑，
         是被告辯稱其無阻塞逃生通道之故意，應堪採信。
   （三）被告於八十六年間購得上開台北縣中和市○○路三三五巷三七弄四三號五
         樓之頂樓時，其上本已留有通道，被告並將其加裝逃生梯以供逃生，自無
         法認為被告有阻塞逃生通道之故意。此外，復查無其他積極確切之證據足
         資認定被告有阻塞逃生通道之犯行，及因而致生危害於他人生命及身體之
         事實，既不能證明被告犯罪，依右開說明，自應依法為被告無罪之諭知。
據上論斷，應依刑事訴訟法第三百零一條第一項，判決如主文。
本案經檢察官朱帥俊到庭執行職務
中      華      民      國      九十一    年    十一    月    二十八    日
                                  臺灣板橋地方法院刑事第一庭
                                      法  官    胡 堅 勤
右正本證明與原本無異。
如不服本判決，應於判決送達後十日內，向本院提出上訴狀。
                                      書記官    劉 文 美
中      華      民      國      九十一    年    十一    月    二十八    日
